【裁判字號】    98,交聲,1545
【裁判日期】    980630
【裁判案由】    違反道路交通管理處罰條例聲明異議
【裁判全文】
臺灣臺北地方法院交通事件裁定        98年度交聲字第1545號
原處分機關  臺北市交通事件裁決所
異  議  人
即受處分人  甲○○
上列異議人即受處分人因違反道路交通管理處罰條例案件，對於
臺北市交通事件裁決所於中華民國98年4 月6 日所為之處分（原
處分案號：北市裁罰字第裁22－AZ0000000 號），聲明異議，本
院裁定如下：
    主  文
異議駁回。
    理  由
一、按紅色實線（下稱紅線）設於路側，用以指示禁止臨時停車
    路段；消防栓、消防車出入口五公尺內不得臨時停車; 禁止
    臨時停車處所不得停車；在禁止臨時停車處所停車，處新臺
    幣（下同）600 元以上1,200 元以下罰鍰，分別為道路交通
    標誌標線號誌設置規則第149 條第1 項第1 款第5 目、道路
    交通安全規則第111 條第1 項第2 款、第112 條第1 項第1
    款及道路交通管理處罰條例第56條第1 項第1 款所明定。又
    按「臨時停車」係指車輛因上、下人、客，裝卸物品，其引
    擎未熄火，停止時間未滿3 分鐘，保持立即行駛之狀態; 「
    停車」則謂車輛停放於道路兩側或停車場所，而不立即行駛
    ，亦為道路交通管理處罰條例第3 條第9 款、第10款所明定
    。復按汽車駕駛人違規停車有當場不能或不宜攔截製單舉發
    者，得逕行舉發，道路交通管理處罰條例第7 條之2 第1 項
    第5 款亦有明文。
二、原處分意旨略以: 異議人即受處分人（下稱受處分人）甲○
    ○於民國98年1 月18日23時6  分許，將其所有車牌號碼195
    9-EG號自用小客車停放於地面劃設紅色實線，屬消防通道之
    臺北市○○路25巷內，且車輛熄火、駕駛人不在現場，經臺
    北市政府警察局信義分局警員當場拍照採證，以受處分人有
    「在公告列管消防通道禁止臨時停車處所停車」之違規事實
    ，依道路交通管理處罰條例第56條第1 項第1 款規定，逕行
    掣單舉發。嗣將臺北市政府警察局舉發通知單送達受處分人
    後，受處分人於舉發通知單上所載之應到案日期即98年4 月
    2 日前向原處分機關提出申訴，經原處分機關函請舉發單位
    調查結果，仍認受處分人確有前開違規行為，原處分機關乃
    於98年4 月6 日，依道路交通管理處罰條例第56條第1 項第
    1 款之規定，裁處受處分人900 元之罰鍰。
三、受處分人異議意旨略以: 伊於98年1 月18日晚上23時左右，
    雖有將其所有之上開車輛熄火停放在舉發地點，惟伊僅停放
    不到10分鐘，再伊臨時停車係為接送妻小回家，且當時已屬
    深夜又非併排停車，未阻礙影響任何人或行車之安全，甚且
    ，員警舉發時伊已回到駕駛座上，欲將車輛駛離，是本件情
    節顯屬輕微，應以不舉發為適當，且員警舉發時，伊人已在
    車上，而該員警非但未先行勸導，竟自行拍照逕行舉發，有
    重大違誤，況該處鄰近夜市、廟會常有紅線違規停車，亦不
    見員警舉發，是本件舉發有誤，為此聲明異議，請求撤銷原
    裁罰云云。
四、經查:
  (一)受處分人有於上揭時、地熄火停放其所有前開車輛之事實，
    為受處分人所不爭執，而舉發地點即受處分人停放上揭車輛
    之處所，其巷道兩側地面均劃設有紅色實線，巷道中央並繪
    有白色「消防通道」字樣乙情，有舉發照片1 張、現場照片
    2 張附卷可稽（見本院卷第11頁、第27頁），是該處為禁止
    臨時停車處所而不得停車之情，至為明確。佐以本件舉發過
    程，業據證人即本件舉發員警謝耀賢於本院調查時具結稱：
    舉發當日伊因接獲民眾檢舉，而至上開地點，到達時見車號
    1959-EG 號白色自用小客車違規停放於消防通道內，車輛已
    熄火，車上也沒有駕駛，因此逕行舉發。待伊掣畢舉發單並
    將單子夾於該車擋風玻璃上後，駕駛人始出現，並把單子抽
    起來，走進車內，坐進駕駛座，此時伊方拍攝採證照片等語
    綦詳（見本院卷第32頁至第33頁）。衡諸證人謝耀賢與受處
    分人互不相識，亦無仇怨，到庭具結為以上之證述，與受處
    分人之陳述內容若合符節，且其就受處分人違規情節及舉發
    經過敘述詳確，並無瑕疵，顯非一般憑空捏造證詞可擬，是
    其上開證詞應屬可信。從而，受處分人將其所有之上開車輛
    停放於前揭經公告列管消防通道禁止臨時停車之處所後，確
    有將車輛熄火並離開車輛，而未保持立即行駛狀態之違規事
    實，且受處分人至證人謝耀賢掣發本件舉發單後，始返回車
    內，坐上駕駛座等情，堪以認定。
  (二)另駕駛人若於深夜時段 (0 時至6 時) 有於禁止臨時停車處
    所停車之違規行為，而未嚴重危害交通安全、秩序或發生交
    通事故，且情節輕微，以不舉發為適當者，交通勤務警察或
    依法令執行交通稽查任務人員得對其施以勸導，免予舉發。
    但有併排停車、於身心障礙專用停車位違規停車或停車顯有
    妨礙消防安全之虞，或妨礙其他人車通行經人檢舉者，不在
    此限，違反道路交通管理事件統一裁罰基準及處理細則第12
    條第1項第6款定有明文。然該條所稱「情節輕微，以不舉發
    為適當者」，屬交通稽查執行機關裁量職權範圍，除行政機
    關行使裁量權的過程或結果，有逾越權限或濫用權力情形，
    而應以違法論之外，主管機關基於交通秩序之維護、確保人
    車通行之安全等情加以考量做成之裁處決定，法院原則上應
    予尊重。受處分人於前揭時間將其所有上開車輛違規停放於
    消防通道，行政機關本有依法舉發之責，受處分人是否有前
    揭細則所定免予舉發之情形，乃交通稽查執行機關裁量權行
    使之範疇，縱與受處分人之主觀認定有所不符，亦難據此指
    稱該舉發有何不當; 況本件舉發係基於民眾檢舉而為之情，
    有臺北市政府警察局信義分局98年1 月18日23時公務電話紀
    錄簿影本1張在卷足參（見本院卷第35頁），堪認受處分人
    上開違規停車之行為，業已妨害其他人車之通行，又受處分
    人本件違規停車時間為23時6 分許，亦非前揭細則所定之「
    深夜」，揆諸上開規定，受處分人之本件違規停車行為均不
    合於前揭細則所定得免於舉發之要件。再違規者本不得因他
    人之違規未受取締即合理化自身之違規行為，且執勤員警本
    其維護交通秩序及安全之職責，一經發現交通違規事實，即
    應予以舉發，本件舉發機關本於職責舉發受處分人上開違規
    行為，其所憑證據亦已如上說明，受處分人前揭辯詞，顯係
    為自身之違規行為尋求合理之解釋，尚不足採信。從而，員
    警舉發本件違規行為，程序上並無違誤，本件事證明確，受
    處分人於禁止臨時停車處所違規停車之違規行為，洵堪認定
    。
五、綜上所述，受處分人確有於上開時間，在禁止臨時停車處所
    停車之違規行為，原處分機關依道路交通管理處罰條例第56
    條第1 項第1 款規定，裁處受分人罰鍰900 元，核無違誤。
    受處分人聲明異議，指摘原處分不當，為無理由，應予駁回
    。
據上論斷，應依道路交通案件處理辦法第19條規定，裁定如主文
。
中    華    民    國    98    年    6    月    30    日
                  交通法庭    法  官  謝昀璉
上正本證明與原本無異。
如不服本裁定，應於裁定送達後5 日內向本院提出抗告狀。
                              書記官  鄭雅文
中    華    民    國    98    年    7     月    3     日


司法院資訊處製作；財團法人民間司法改革基金會備份。
